臺灣臺中地方法院刑事判決　　　　　　　95年度訴字第3316號
公　訴　人　臺灣臺中地方法院檢察署檢察官
被　　　告　甲○○
　　　　　　　　　　國民
指定辯護人　本院公設辯護人丙○○
被　　　告　丁○○
　　　　　　　　　　　號
　　　　　　　　　　國民
上列被告等因重傷未遂等案件，經檢察官提起公訴（九十五年度
偵字第一二一四六、二二○六九號）及移送併辦（九十五年度偵
字第二○一九一號），本院判決如下：
    主    文
甲○○無罪。
丁○○公訴不受理。
    理    由
壹、被告甲○○無罪部分：
一、公訴意旨略以：告訴人丁○○於民國九十五年五月二日上午
    十時許，至被告甲○○臺中市○○區○○路二○六之一號住
    處，商討債務償還事宜，然因未獲得共識，進而發生口角，
    被告甲○○明知以利器刺向任一眼球，有毀敗或嚴重減損一
    目之視能，而使人失明之虞，竟基於重傷害之犯意，持筆戳
    向告訴人丁○○之左眼，致其受有左眼玻璃體出血、左眼虹
    膜斷離及左眼前房出血等傷害，惟經治療後，並未達毀敗或
    嚴重減損一目視能之程度而重傷不遂，因認被告甲○○涉犯
    刑法第二百七十八條第三項、第一項之重傷未遂罪嫌等語。
二、按犯罪事實應依證據認定之，無證據不得認定犯罪事實；不
    能證明被告犯罪或其行為不罰者，應諭知無罪之判決，刑事
    訴訟法第一百五十四條第二項、第三百零一條第一項分別定
    有明文。又按事實之認定，應憑證據，如未能發現相當證據
    ，或證據不足以證明，自不能以推測或擬制之方法，以為裁
    判基礎；告訴人之告訴，係以使被告受刑事訴追為目的，是
    其陳述是否與事實相符，仍應調查其他證據以資審認；認定
    犯罪事實所憑之證據，雖不以直接證據為限，間接證據亦包
    括在內；然而無論直接或間接證據，其為訴訟上之證明，須
    於通常一般之人均不致有所懷疑，而得確信其為真實之程度
    者，始得據為有罪之認定，最高法院著有四十年臺上字第八
    六號、五十二年臺上字第一三○○號、七十六年臺上字第四
    九八六號判例可資參照。
三、公訴人認被告甲○○涉有重傷害未遂罪嫌，無非係以：(一)告
    訴人丁○○於警詢及偵查中之指訴，及於偵查中以證人身分
    所為之證詞、(二)現場目擊證人即被告甲○○之妻洪鑾、被告
    甲○○之媳婦張依慈警詢及偵查中之證詞、(三)診斷證明書、
    (四)現場圖、(五)現場照片、(六)被告甲○○既持筆戳向告訴人丁○○之左眼，衡諸常情，其諒無不知利器刺向任一眼球，有
    毀敗或嚴重減損一目之視能，而令人失明之虞，是被告甲○○確有重傷害之犯意甚明等情，為其所憑之論據。訊據被告
    甲○○固直承有於九十五年五月二日上午，與告訴人丁○○
    因為有無新臺幣（下同）二十餘萬元債務之事，而發生爭執
    等情，惟堅決否認有何重傷害未遂之犯行，辯稱：告訴人丁○○進來就開始揉眼睛，並說五年前伊代為簽五百元的六合
    彩，嗣有中獎，伊應該給告訴人丁○○二十餘萬元，伊認為
    根本無這回事，告訴人丁○○就拉著伊，要伊到外面對天發
    誓，當時有下雨，伊不想出去，就將告訴人丁○○之手撥開
    ，結果告訴人丁○○一轉身，就用右手捶伊胸口一下，伊乃
    跌倒在地，而告訴人丁○○則站在門口都不離開，手一直揉
    眼睛，口中唸唸有詞，伊配偶洪鑾就去叫告訴人丁○○的姨
    丈乙○○來，請乙○○將告訴人丁○○帶走，但告訴人丁○○仍不回去，後來才打電話給告訴人丁○○之子戊○○來將
    告訴人丁○○帶走，伊並未以筆戳傷告訴人丁○○的眼睛等
    語。
四、本院查：
　(一)證人即被告甲○○之媳婦張依慈於警詢時證述：伊並未看到
　  告訴人丁○○如何受傷等語（見臺灣臺中地方法院檢察署九
    十五年度偵字第一二一四六號偵查卷宗【以下簡稱「偵卷」
    】第一八頁）；另於偵查中證述：「（問：有無看見你公公
    拿筆刺丁○○？）我只看到丁○○一直在揉眼睛」（見本院
    卷第三一頁）等語；而證人即被告甲○○之配偶洪鑾於警詢
    時證述：伊看到告訴人丁○○一直在揉左眼，但沒看到告訴
    人丁○○是如何受傷等語（見偵卷第二一頁）；又於偵查中
    證稱：伊並未看到被告甲○○拿筆刺告訴人丁○○之眼睛等
    語（見偵卷第三一頁），而均一致證述並未見到被告甲○○
    以筆傷害告訴人丁○○眼睛之經過，是其二人之警詢及偵查
    中之證言，實無法作為被告甲○○有傷害告訴人丁○○之眼
    睛致重傷未遂之積極證明。其次，卷附之診斷證明書（見臺
    中市警察局第六分局刑案偵查卷宗【以下簡稱「警卷」】第
    一一頁），僅能證明告訴人丁○○於九十五年五月二日至英
    采眼科診所就診時，有左眼玻璃體出血、左眼虹膜斷離、左
    眼前房出血之現象，而無法證明此現象係因被告甲○○蓄意
    重傷害所致。再者，卷附之現場圖（見警卷第一六頁），係
    警員事後繪製之被告甲○○住所客觀位置；現場照片（見警
    卷第一八至二○頁），則係被告甲○○及證人洪鑾手臂受傷
    之情形，亦均無從作為證明被告甲○○有本件重傷害未遂犯
    行之積極證據。
  (二)告訴人丁○○於警詢、偵查及本院準備程序均陳稱：因被告
    甲○○積欠伊二十五萬元左右，所以於九十五年五月二日，
    至被告甲○○家中催討債務，嗣被告甲○○先用拳頭毆打伊
    ，後又持筆扎伊左眼，致伊左眼玻璃體出血，左眼虹膜斷離
    ，左眼前房出血云云（見警卷第五、六頁、他卷第一一、六
    六頁、偵卷第三二頁）。惟查：
  1.告訴人丁○○雖迭次於警詢、偵查、本院準備程序及審理時
    陳稱被告甲○○有積欠其債務二十萬元或二十五萬元等情（
    見警卷第六頁、臺灣臺中地方法院檢察署九十五年度他字第
    四一八九號之偵查卷宗【以下簡稱「他卷」】第一○、一一
    頁、本院卷第八二、一六一、一六二頁）。惟查，其於本院
    審理時以證人身分結證稱：伊與被告甲○○間有裝潢工資之
    尾款糾紛，該款項是因在本件案發前六個月左右，伊替文心
    路一個住家作裝潢，該住家老闆要支付伊裝潢工資，當時因
    伊在花蓮工作，該老闆知道被告甲○○與伊有親戚關係，所
    以拿二十五萬元請被告甲○○轉交給伊，這是該老闆告訴伊
    的，因時間久了，伊忘記該住家老闆之姓名，亦未記下該老
    闆的電話，伊沒有記帳，但有估價單，本件的估價單已經不
    見了，伊並無證據可以證明有這筆款項，伊作裝潢工資部分
    並未繳稅，本件工程伊是向大雅鄉的永松材料行進貨，該材
    料行有開估價單給伊，但伊已經找不到了，伊沒有辦法找其
    他人來證明伊有作該工程云云（見本院卷第一六一至一六三
    頁）。茍告訴人丁○○所述被告甲○○拒絕返還其代收之裝
    潢工程之尾款為真，以該尾款數目高達二十五萬元，且告訴
    人丁○○尚曾製作估價單為據，則在被告甲○○未交還該款
    項前，理應妥善保存相關證據，以作為向被告甲○○催討之
    依據為是；況縱告訴人丁○○因已事隔六個月，無法清楚記
    憶該裝潢工程定作人之姓名及聯絡方式，然其仍可前往其承
    作工程之住家，探詢其姓名等資料，然經本院於九十五年十
    一月二十二日行準備程序時，當庭命告訴人丁○○於一星期
    內陳報被告甲○○有積欠該款項之相關證明到庭後，仍遲遲
    未能提出任何與其所述工程相關之資料，以佐其說，是其所
    述被告甲○○積欠二十五萬元債務云云，是否屬實，即值存
    疑。
  2.告訴人丁○○於警詢時指訴：被告甲○○以筆刺傷伊左眼當
    時，現場還有被告甲○○之家人在場云云（見警卷第六頁）
    ；另於偵查中則先指稱：當時現場無他人在場云云（見他卷
    第六七頁），嗣又改稱：「（問：現場還有何人？）只有我
    跟張依慈、甲○○及洪鑾。」、「（問：甲○○刺你眼睛還
    有何人看見？）有洪鑾近一點，張依慈遠一點。」（見偵卷
    第三二頁）；於本院審理時則證述：伊眼睛被刺時，只有被
    告與伊在場云云（見本院卷第一六八頁），而就被告以筆刺
    傷其左眼時，尚有無他人在場乙節，前後供述不一。
  3.告訴人丁○○於偵查中先證述：「（問：當時你進入甲○○
    家共待多久後發生此事？）談錢的事談兩個多鐘頭後無結論
    後，他就用半（筆錄誤載為「辦」）自動的筆戳我眼睛˙˙
    ˙」（見他卷第六六頁）；嗣則改稱：伊於當天上午十時許
    ，到被告甲○○家，至下午二時許發生衝突，才離開云云（
    見偵卷第三二頁）；於本院準備程序則陳稱：伊是當天上午
    十時十五分許，到被告甲○○家，伊受傷之時間已經快十二
    時許云云（見本院卷第八二頁）；再於本院審理時證述：伊
    是當天十時十五分至三十分之間到達被告甲○○家，而被告
    持筆刺傷伊左眼之時間是在當日十一時至十二時間云云。是
    告訴人丁○○就被告甲○○持筆刺傷其左眼之時間，係在其
    到被告甲○○家後多久所發生，前後供述達二小時之差距。
  4.就告訴人丁○○與被告甲○○爭執之過程，告訴人丁○○先
    於警詢時證稱：被告甲○○先用拳頭毆打伊後頸部，後又持
    簽字筆扎伊左眼云云（見警卷第六頁）；惟於偵查中則先指
    稱：被告甲○○有用拳頭毆打伊左後腦部及背部，後來走到
    伊面前，用自動鉛筆轉伸向伊，插向伊左眼云云（見他卷第
    一○、一一頁）；後則又陳稱：被告甲○○先毆打伊左後腦
    ，再拿鉛筆戳伊眼睛云云（見偵卷第三○頁），而就遭被告
    甲○○徒手毆打之部位、被告甲○○係以何種類之筆刺其左
    眼，前後指訴互異。
  5.綜上各節，告訴人丁○○之指訴及證言，有上開瑕疵之處，
    自難以盡信。
  (三)被告甲○○於本院準備程序時供稱：當天告訴人丁○○到伊
    家裡後，不願意離開，所以伊配偶洪鑾就去叫告訴人丁○○
    之姨丈即證人乙○○來，要證人乙○○將告訴人丁○○帶回
    去，但告訴人丁○○仍不回去，後來才打電話叫被告之子來
    將告訴人丁○○帶回去等語（見本院卷第八一、八二頁）；
    與證人乙○○於本院審理時結證稱：伊住在被告甲○○對面
    ，距離約三十公尺，九十五年五月二日當天，被告甲○○之
    配偶洪鑾跑來伊家裡，叫伊過去被告甲○○家，說告訴人丁○○早上十時許，就到被告甲○○家裡，不知為何說被告甲○○積欠二十萬元，所以來討債，不願意離開，伊於當日十
    二時許，即到達被告甲○○家裡，告訴人丁○○說要解決債
    務之事，就在那裡說了二個小時，伊叫告訴人丁○○回去，
    告訴人丁○○都不肯，後來伊才叫告訴人丁○○之子即證人
    戊○○將告訴人丁○○帶回去等語（見本院卷第一四二至一
    四八頁）、證人戊○○於本院審理時證述：伊於九十五年五
    月二日因接到舅媽曾阿雲之電話，說證人乙○○之太太打電
    話來說告訴人丁○○與他人打架，叫伊趕快過去被告甲○○
    家裡，伊即在當天下午二、三時許，到被告甲○○家裡，載
    告訴人丁○○離開等情（見本院卷第一五一、一五二、一五
    八頁），均互核相符。再由告訴人丁○○於偵查中及本院準
    備程序、審理時，亦均陳稱：當日係證人戊○○至被告甲○○家中將伊帶走等語（見他卷第六六、六七頁、偵卷第三二
    頁、本院卷第八二、一六五頁）；另於本院審理時證述：證
    人乙○○於伊眼睛被刺後，約二十五分鐘左右，就到被告甲○○家裡云云（見本院卷第一六八頁）；又於本院審理時質
    問證人乙○○：「˙˙˙你在的兩個多小時當中，你是否有
    拉著我的手說要去看眼科，醫藥費你要付，是否如此？」等
    情觀之，足見被告甲○○於告訴人丁○○到其家中後，曾請
    證人洪鑾至證人乙○○家中通知其前往被告甲○○家中，嗣
    證人乙○○在被告甲○○家中待了二個多小時後，在當日下
    午二時許，告訴人丁○○始由證人戊○○前來將其接走等情
    ，堪以認定。
  (四)告訴人丁○○於本院審理時證述：證人乙○○到被告甲○○
    家後，伊並未將伊眼睛被刺之事，告訴證人乙○○，因為證
    人乙○○一進來，就看到伊眼睛受傷流血，並表示要帶伊去
    就醫云云（見本院卷第一六四、一六八頁）；復證述：「（
    問：你兒子來之後，他有無問你眼睛的事情？）有，他說眼
    睛如何受傷。」、「（問：他現場有無檢查你的眼睛有無怎
    樣？）沒有，看就看得出來，有一點外出血、腫脹」（見本
    院卷第一六五頁）；證人戊○○亦於本院審理時結證稱：伊
    到被告甲○○家中後，告訴人丁○○、被告甲○○及證人乙○○均坐在椅子上，證人乙○○說如果眼睛瞎了，他願意賠
    償醫藥費，告訴人丁○○有說眼睛痛，伊看到告訴人丁○○
    的眼睛稍微腫腫的云云（見本院卷第一五二、一五三頁），
    而均證述當告訴人丁○○在被告甲○○家裡時，其左眼即有
    外出血或腫脹等異狀。惟查：
  1.證人乙○○於本院審理時，結證稱：當日告訴人丁○○說被
    告甲○○積欠二十萬元，已十多年了，被告甲○○則說並無
    此事，告訴人丁○○又拿不出單據，伊叫告訴人丁○○回去
    ，告訴人丁○○都不走，伊就在那裡坐了二個小時，告訴人
    丁○○在此期間內，都反反覆覆說同樣的話，在告訴人丁○○離開被告甲○○家之前，伊並未看到告訴人丁○○眼睛有
    受傷，告訴人丁○○亦未提到眼睛不舒服，證人戊○○到場
    後，並未問發生何事，伊有告訴證人戊○○關於被告甲○○
    與告訴人丁○○上開債務爭執，證人戊○○並未說什麼，伊
    也沒有聽到告訴人丁○○有告訴證人戊○○眼睛不舒服等語
    （見本院卷第一四二至一四七頁），而與告訴人丁○○及證
    人戊○○上開陳述完全相左，其三人之陳述，究以何者為可
    採，自應審酌其他事證認定之。
  2.觀諸告訴人丁○○於警詢、偵查及本院準備程序時，均未曾
    主動提及九十五年五月二日當天，證人乙○○亦曾到被告甲○○家裡之事；更於被告甲○○於偵查中供述：係伊叫證人
    乙○○通知證人戊○○來伊家裡載告訴人丁○○等語（見他
    卷第一二頁）後，仍當庭堅稱：係被告甲○○之鄰居打電話
    通知證人戊○○云云（見他卷第一二頁）。證人乙○○若曾
    於當日到達被告甲○○家後，發現告訴人丁○○眼睛受傷，
    而向告訴人丁○○表示要帶其去就醫，則告訴人丁○○何以
    未於警詢、偵查中，及早陳明此有利於己之事證，反似有意
    掩飾證人乙○○通知證人戊○○前來之事實？是告訴人關於
    證人乙○○表示要帶其去就醫之陳述，既有上開可疑之處，
    自難遽信。
  3.再者，證人即九十五年五月二日為告訴人丁○○診治眼睛之
    英采眼科診所之醫師己○○於本院審理時亦證述：當日告訴
    人丁○○眼睛外表沒有傷害，看不出來有傷口，當日伊未詳
    細檢查告訴人丁○○眼睛前，從外觀並看不出來有受傷之情
    形等語（見本院卷第一八八、一九三頁），足見告訴人丁○○前揭證述眼睛有外出血云云，顯與事實不符。又證人己○○為專業眼科醫師，其單憑告訴人丁○○就診時之眼睛外觀
    ，尚無法發現告訴人丁○○之眼睛有何異狀，從而，證人戊○○證述其在到達被告甲○○家中後，以肉眼觀之，即發覺
    告訴人丁○○之眼睛腫脹云云，亦嫌誇大，而難憑採。
  4.另證人戊○○於本院審理時復證述：告訴人丁○○並未將其
    眼睛受傷經過清楚告知，只說被弄到，眼睛就瞎了，伊不曉
    得告訴人丁○○有無說是被誰弄到眼睛，伊也沒有問那麼多
    云云（見本院卷第一五五頁）。惟若告訴人丁○○確告知證
    人戊○○其眼睛係遭人刻意傷害而受傷，證人戊○○與告訴
    人丁○○既為父子之親，又豈會不詳加追問加害人究為何人
    及事發經過？
  5.審之證人戊○○與告訴人丁○○係骨肉至親，證人乙○○則
    與被告甲○○、告訴人丁○○雙方均有親屬關係等情，分據
    其等於本院審理時陳明在卷（見本院卷第一四一、一五○頁
    ）；然由證人乙○○於本院審理時另證述：被告甲○○並未
    說到有被告訴人丁○○推倒，伊亦未看到告訴人丁○○有一
    直揉眼睛等語（見本院卷第一四四、一四五頁），足見證人
    乙○○於本院審理時，並未刻意偏頗、附和被告甲○○之辯
    解、說詞，其證言應值採信；反觀證人戊○○之證言，除有
    上開違反常理、與證人己○○證述內容不符之瑕疵外，其更
    因被告甲○○質疑告訴人丁○○左眼係因白內障雷射手術、
    糖尿病引起之病變，而於本院審理時，就告訴人丁○○之眼
    睛有無疾病、有無開過刀或做過雷射、罹患糖尿病之時間等
    節，避重就輕，而分別證述不清楚、不記得了云云（見本院
    卷第一五七、一五九頁），刻意迴避上開問題，其迴護告訴
    人丁○○之情，昭然若揭。是由上述各節以觀，證人戊○○
    之證言憑信性，殊值懷疑，自難採為不利於被告甲○○不利
    之證據。
  (五)告訴人丁○○於本院審理時證稱：伊眼睛被刺後，覺得很痛
    ，快要暈過去了，也站不住，伊害怕被告甲○○會再繼續攻
    擊伊，所以用雙手蓋住眼睛，因伊左眼瞎了，右眼仍看得見
    ，怕會再被被告刺傷云云（見本院卷第一六九、一七一頁）
    ，然查：
  1.衡諸常情，告訴人丁○○在突遭被告甲○○持筆攻擊後，必
    然驚慌失措，並擔心續行遭受攻擊，尤以事發地點係在被告
    甲○○熟悉之家中，被告甲○○若不善罷甘休，則攻擊告訴
    人丁○○之武器，隨處可得，並非僅有繼續攻擊告訴人丁○○右眼之可能性，是在此客觀環境不利於己之情形下，告訴
    人丁○○之直接反應應係迅速逃離現場，對外求援，況證人
    乙○○之住處即在附近，其更可前往證人乙○○家中暫避，
    殊無繼續在現場逗留，而未離開，嗣後反由被告甲○○請其
    配偶洪鑾至證人乙○○家中，商請證人乙○○前來排解糾紛
    之理。
  2.其次，告訴人丁○○既因眼睛受傷，而疼痛難耐，理應迅速
    就醫為是，況如依告訴人丁○○之前揭證述，證人乙○○至
    被告甲○○家中後即曾表示要帶其去就醫，則為何告訴人丁○○不從，而仍逕自留在被告甲○○家中？
  3.又查，證人己○○於本院審理時證述：伊於九十五年五月二
    日晚上七時開始看診，為告訴人丁○○作電腦驗光之時間係
    晚上七時十一分許，照超音波之時間則在晚上八時二十二分
    許等語（見本院卷第一九○頁），而與卷附由英采眼科診所
    檢送之診療紀錄單、特殊檢查之記載時間相符（見本院卷第
    一二、一三頁），堪認告訴人丁○○係於當日晚上七時許，
    始至英采眼科就診無訛。然就告訴人丁○○自離開被告甲○○住處後之行蹤，告訴人丁○○於本院審理時證稱：伊離開
    被告甲○○家後，就先回家，之後因伊眼睛看不見，所以證
    人戊○○再載伊去馬岡派出所報案，但證人戊○○並未進去
    警察局內，而馬岡派出所說此事不在其管區內，伊才到臺中
    市警察局第六分局作筆錄，又因為伊往常就醫之真善美眼科
    主治醫師當日並未看診，經伊打電話向該醫師詢問後，該醫
    師介紹伊至英采眼科，所以製作筆錄後，伊始去英采眼科就
    診云云（見本院卷第一六六、一六七、一七○頁）；而證人
    戊○○則證述：伊與告訴人丁○○離開被告甲○○家後，先
    載告訴人丁○○返家，再去伊女友家裡處理事情，再回家載
    告訴人丁○○去看醫生等語（見本院卷第一五八頁），堪認
    證人戊○○與告訴人丁○○離開被告甲○○家後，告訴人丁○○並未立即去就診，而係遲至當日晚上七時許，始至英采
    眼科診所接受診治。審之眼睛係靈魂之窗，苟有些許不適，
    無不迅速就醫之理，更遑論係遭人以物戳傷，然告訴人丁○○竟未先行就醫，反先行返家，證人戊○○更以處理其女友
    之事為先，實有悖於常情。是告訴人丁○○左睛玻璃體出血
    等情形，是否係於九十五年五月二日在被告甲○○家中，遭
    被告甲○○持筆刺傷，甚為可疑。
  (六)告訴人丁○○於本院審理時證稱：被告甲○○用自動鉛筆刺
    伊眼睛一次，自動鉛筆之筆芯裂了，自動鉛筆的筆尖再刺進
    去，所以伊眼睛有兩個傷口，伊眼睛的玻璃體黑色軟體，有
    兩塊跑出來，之後就流血云云（見本院卷第一六四頁）、嗣
    又證述：被告甲○○用大拇指頂著自動鉛筆上面的按鍵，筆
    芯跑出來，其緊握筆桿，由上往下刺伊左眼，當時伊與被告
    甲○○都是站著，伊的手來不及撥開或抵擋云云（見本院卷
    第一七二、一七三頁）。惟查，據告訴人丁○○所述被告甲○○持筆刺向告訴人丁○○之舉，既甚為迅速，致告訴人丁○○不及抵擋，則告訴人丁○○又焉能就被告甲○○持筆之
    情形，詳加觀察？又告訴人丁○○如突遭被告甲○○持筆刺
    傷，必定驚慌不已，豈能仔細判別筆芯斷裂之情及刺進其眼
    睛之次數？
  (七)再查，證人己○○於本院審理時證稱：伊當時檢查告訴人丁○○之眼睛時，發現左眼有輕微角膜水腫，左眼眼前房有輕
    微出血，左眼上半部有虹膜斷裂，及很嚴重的玻璃體出血，
    經超音波檢查後，則發現有明顯的玻璃體混濁現象，但看起
    來沒有視網膜剝離之情形，依其左眼之情形來看，應該是外
    傷造成的，但不一定是被打，告訴人丁○○所主訴遭人以類
    似筆的鈍器打傷之情形，是有可能的，該傷勢不可能是因自
    己揉眼睛而造成的，與白內障亦應無關聯，但糖尿病就很難
    說，當日因伊未檢查告訴人丁○○之右眼，不知道其右眼有
    無因糖尿病引起之視網膜病變，如果有，又遭受撞擊，就較
    一般人容易受傷，至於告訴人於九十二年四月接受白內障手
    術後，原則上在一年之內，眼球會較為脆弱，超過一年後，
    即視個人體質而定，像糖尿病患因傷口癒合能力較差，癒合
    時間可能較長等語（見本院卷第一八六至一九二頁），固堪
    認告訴人丁○○左眼玻璃體出血等症狀，應係外力所造成，
    而非直接係先前接受白內障手術或其糖尿病史所引致。然查
    ，證人己○○復於本院審理時證述：告訴人丁○○之角膜沒
    有破損，自動鉛筆之筆芯是否會刺到眼皮就斷掉，很難說，
    如果筆芯很細，碰到眼皮或臉上的骨頭，是有可能會斷裂，
    但伊並未發現被告之眼球及眼皮有外傷，該處之外表並無傷
    口，亦無外部出血之現象，但眼球裡面有受傷，屬於非尖銳
    物品打到，而受強力撞擊所造成之挫鈍傷，若是被尖銳物品
    刺到的話，眼球外表就會有傷口，筆芯若強力穿刺，還是會
    造成表面的傷口，若沒有前面的筆芯，而僅是套頭部分，是
    有可能造成沒有傷口的挫鈍傷，但若是直接刺向眼球，則眼
    球表皮起碼會有一些擦傷，而玻璃體是在虹膜後面，類似蛋
    白的物體，告訴人丁○○是玻璃體出血，但眼球沒有傷口，
    所以不可能有玻璃體跑出來等語（見本院卷第一八七至一九
    ○頁）。則告訴人丁○○之左眼，若如其所述，係先遭自動
    鉛筆筆芯刺到眼球，因筆芯斷裂，再被自動鉛筆前端之套頭
    刺到，則依證人己○○前述證言，其眼球表皮至少會有擦傷
    之情形，然告訴人丁○○之左眼眼球及角膜卻均無傷口、破
    損現象；又若自動鉛筆之筆芯及套頭並未直接刺入告訴人丁○○之左眼眼球，僅因刺入之撞擊力道，造成如告訴人丁○○左眼眼球之挫鈍傷，則告訴人丁○○應係於遭筆刺向眼睛
    之際，已將眼睛閉起，然此時其眼皮應有外傷才是，然其眼
    皮卻又完好無損；況告訴人丁○○所述有二塊黑色玻璃體掉
    下來之情形，亦因其眼球並無傷口，而不可能發生，且眼睛
    之玻璃體亦非如告訴人丁○○所述係黑色塊狀之物。從而，
    以上在在顯示告訴人丁○○所述其左眼有遭筆刺傷云云，與
    其左眼所呈現之症狀，並不相符。故而，告訴人丁○○所述
    左眼遭被告甲○○持筆刺傷云云，顯然有疑，難以採信。
  (七)綜上所述，告訴人丁○○之指訴及證人戊○○之證言，有前
    述諸多瑕疵及與事實不符之處，是被告甲○○是否有重傷害
    未遂之事實，仍存有合理之懷疑存在。公訴人所提出之證據
    或所指出之證明方法，尚不足為被告甲○○有罪之積極證明
    ，或說服本院形成被告甲○○有罪之心證。被告甲○○被訴
    重傷害未遂之犯罪事實，即屬不能證明，揆諸前開法條及判
    例意旨之說明，依法自應諭知無罪之判決。
貳、被告丁○○公訴不受理部分：
一、公訴意旨略以：被告丁○○於九十五年五月二日上午十時許
    ，至其舅父即告訴人甲○○臺中市○○區○○路二○六之一
    號住處，商討債務償還事宜，然因未獲得共識，進而發生口
    角，被告丁○○即基於普通傷害之犯意，徒手毆打告訴人甲○○，致告訴人甲○○受有胸痛疑胸壁挫傷之傷害，因認被
    告丁○○涉有刑法第二百七十七條第一項之普通傷害罪嫌。
二、按告訴乃論之罪，告訴人於第一審辯論終結前，得撤回告訴
    ；撤回告訴之人，不得再行告訴；其告訴經撤回者，應諭知
    不受理判決，刑事訴訟法第二百三十八條及第三百零三條第
    三款分別定有明文。又按告訴乃論之罪，經告訴人向司法警
    察官告訴後，旋復撤回，即應生效，按照刑事訴訟法第二百
    十七條第二項（即現行法第二百三十八條）該告訴人不得再
    行告訴，嗣後如再向檢察官告訴，檢察官應依同法第二百三
    十四條（即現行法第二百五十五條）第一項予以不起訴處分
    ，亦有司法院院字第二二九二號解釋意旨可資參照。經查，
    告訴人甲○○於九十五年五月三日晚上十一時四十分許，向
    臺中市警察局第六分局西屯派出所，就被告丁○○涉嫌普通
    傷害罪嫌，提出告訴等情，有該次警詢筆錄附卷可稽（見警
    卷第九頁）。嗣告訴人甲○○於同年八月九日晚上十一時十
    七分許，在臺中市警察局第六分局偵查隊製作警詢筆錄時，
    復陳稱表示：「我不要對丁○○提出恐嚇、傷害、私闖民宅
    之告訴。」等語，而表示對被告丁○○之傷害罪嫌，不予追
    究之意，亦有該次警詢筆錄在卷可憑（見偵卷第一六頁）。
    準此，告訴人甲○○就被告丁○○所涉普通傷害罪嫌，經向
    臺中市警察局第六分局西屯派出所之警員提出告訴後，再於
    九十五年八月九日撤回告訴之事實，堪以認定，依前揭規定
    及司法院解釋，告訴人甲○○就被告丁○○所涉普通傷害之
    罪嫌，即不得再行告訴，惟其嗣於同年九月十四日檢察官偵
    訊時，復表示要就被告丁○○上開罪嫌提出告訴，檢察官自
    應就此為不起訴處分，惟仍予起訴，乃於法未合，爰依法諭
    知不受理判決。
據上論斷，應依刑事訴訟法第三百零一條第一項、第三百零三條
第三款，判決如主文。
本案經檢察官庚○○到庭執行職務。
中　　華　　民　　國　　96　　年　 3　　月　　13　　日
                  刑事第三庭  審判長法  官  唐光義
                                    法  官  朱光國
                                    法  官  郭妙俐
以上正本證明與原本無異。
如不服本判決，應於判決送達後10日內，向本院提出上訴狀。
　　　　　　　　    　　　　　　　　書記官　陳玉芬
中　　華　　民　　國　　96　　年　 3　　月　　13　　日
